臺灣高等法院刑事裁定
110年度毒抗字第1408號
抗  告  人  曾信堯
即  被  告          




上列抗告人因聲請施以強制戒治案件，不服臺灣新北地方法院11
0年度毒聲字第1974號，民國110年9月13日原審裁定（聲請案號
：臺灣新北地方檢察署110年度毒偵緝字第479號），提起抗告，
本院裁定如下：
    主  文
抗告駁回。
    理  由
一、原裁定意旨略以：查抗告人即被告（下稱被告）甲○○前因施
    用第二級毒品犯行，經臺灣新北地方法院裁定令入勒戒處所
    觀察、勒戒，復於法務部○○○○○○○○附設勒戒處所評估後，認
    被告仍有繼續施用毒品傾向，依法自應令入戒治處所施以強
    制戒治，是檢察官聲請裁定令被告入戒治處所施以強制戒治
    ，為有理由，應予准許等語。
二、抗告意旨略以：被告觀察勒戒前已有穩定工作，後續尚有刑
    案官司，且為家中唯一經濟支柱，需照顧無謀生能力之妻子
    及未滿周歲之幼女，另被告於勒戒期間表現中規中矩、戰戰
    兢兢，並無違規紀錄，再以臨床評估而言，被告亦無任何戒
    斷症狀、在外有穩定工作（雇主亦同意再予重新生活工作之
    機會），自不應僅憑心理醫生短短晤談之報告書，即認被告
    有繼續施用毒品之傾向，其客觀性難以令人折服等語。
三、按觀察、勒戒後，檢察官或少年法院（地方法院少年法庭）
    依據勒戒處所之陳報，認受觀察、勒戒人無繼續施用毒品傾
    向者，應即釋放，並為不起訴之處分或不付審理之裁定；認
    受觀察、勒戒人有繼續施用毒品傾向者，檢察官應聲請法院
    裁定或由少年法院（地方法院少年法庭）裁定令入戒治處所
    強制戒治，其期間為6個月以上，至無繼續強制戒治之必要
    為止，但最長不得逾1年，毒品危害防制條例（下稱毒品條
    例）第20條第2項定有明文。次按勒戒處所應注意觀察受觀
    察、勒戒人在所情形，經醫師研判其有或無繼續施用毒品傾
    向後，至遲應於觀察、勒戒期滿之15日前，陳報該管檢察官
    或少年法院（庭），觀察勒戒處分執行條例第8條第1項亦有
    明文。依據上開規定，受觀察、勒戒人有無繼續施用毒品之
    傾向，係由醫師研判。而關於有無繼續施用毒品傾向之評估
    標準，法務部已於民國110年3月26日以法矯字第1100600176
    0號函修正頒布「有無繼續施用毒品傾向評估標準紀錄表」
    、「有無繼續施用毒品傾向評估標準評分說明手冊」，該評
    分說明手冊載明判定之原則：「受觀察、勒戒人入所後，經
    過2週時間的觀察、勒戒，由處所及醫療人員依據其各項紀
    錄、資料及觀察勒戒期間之行為表現，加以評分。在勒戒人
    入所4至6週後，可再做一次評估以做必要之評分修正。每一
    大項皆有靜態因子與動態因子。先以靜態因子分數評分，靜
    態因子分數總分在60分（含）以上為『有繼續施用毒品傾向』
    ；60分以下，與動態因子分數相加，如果總分在60分（含）
    以上，為『有繼續施用毒品傾向』」，又評估標準紀錄表及說
    明手冊中「前科紀錄與行為表現」之第1題及第3題之計分方
    式修正如下（餘無修正）：㈠第1項「毒品犯罪相關司法紀錄
    」：計分方式修正為每筆（次）5分，總分上限為10分；㈡第
    3項「其他犯罪相關紀錄」：計分方式修正為每筆（次）2分
    ，總分上限為10分。是被告有無「繼續施用毒品傾向」，係
    依具體個案之臨床實務及相關事證等情綜合判定，有其相當
    之專業依據及標準，且涉及專門醫學，又衡酌強制戒治之目
    的，係為協助施用毒品者戒斷毒品之心癮及身癮所為之一種
    保安處分類型，而該評估標準係將與判斷有無繼續施用傾向
    之相關因素加以列舉及量化，適用於每一位受觀察、勒戒處
    分之人，具一致性、普遍性、客觀性，以利執法者判定受勒
    戒人有無繼續施用毒品傾向。是倘其評估由形式上觀察，無
    擅斷或濫權等明顯不當之情事，法院宜予尊重。
四、經查：
　㈠本件被告甲○○因施用第二級毒品犯行，經臺灣新北地方法院
    以109年度毒聲字第399號裁定令入勒戒處所觀察、勒戒，復
    於法務部○○○○○○○○附設勒戒處所評估後，認被告仍有繼續施
    用毒品傾向，有法務部○○○○○○○○110年8月27日北所衛字第11
    013005130號函所檢附之有無繼續施用毒品傾向證明書、有
    無繼續施用毒品傾向評估標準紀錄表在卷可參（見毒偵緝字
    第479號卷第14頁至第16頁），足見被告確有繼續施用毒品
    之傾向，原審裁定被告令入戒治處所，施以強制戒治，其期
    間為6個月以上至無繼續強制戒治之必要止，但最長不得逾1
    年，經核並無不合。
　㈡抗告意旨固稱告在外已有穩定工作，後續尚有刑案官司，其
    為家中唯一經濟支柱，需照顧無謀生能力之妻子及未滿周歲
    之幼女，於勒戒期間表現無違規，無任何戒斷症狀，自不應
    僅憑心理醫生短短晤談之報告書，即認被告有繼續施用毒品
    之傾向云云。惟強制戒治之目的，係為協助施用毒品者戒斷
    毒品之心癮及身癮之保安處分，是有無繼續施用毒品傾向，
    自無抗告人得以片面主張，或以個人、家庭因素即得免予執
    行之理；又查前開有無繼續施用毒品傾向評估標準各大項及
    細項之得分標準，係由法務部邀集衛生福利部及專家學者、
    相關機關研商所得，並製有「有無繼續施用毒品傾向評估標
    準評分說明手冊」予以詳細規定，供專業醫師為客觀且一致
    之評估，已可避免摻雜個人好惡或流於恣意擅斷之情形；此
    等評估乃細分為「前科紀錄與行為表現」、「臨床評估」、
    「社會穩定度」及「靜態因子」、「動態因子」等具體項目
    而以評分方式為之，應可免於抽象、主觀之弊，並得通過科
    學檢驗之要求，尚難謂該認定標準有何違誤之處。是觀諸卷
    附有無繼續施用毒品傾向評估標準紀錄表所載，前科紀錄與
    行為表現總分為30分、臨床評估為27分、社會穩定度則為7
    分，總分計為64分，經本院復核無誤，則揆諸上揭說明，本
    件臺北看守所附設勒戒處所綜合評分者依個案之臨床實務及
    具體事證，判定被告為「有繼續施用毒品傾向」，依上開說
    明，尚無不合。
　㈢綜上所述，原審裁定被告令入戒治處所施以強制戒治，其期
    間為6個月以上至無繼續強制戒治之必要為止，但最長不得
    逾1年，並無不當，本件抗告為無理由，應予駁回。
據上論斷，應依刑事訴訟法第412條，裁定如主文。
中　　華　　民　　國　　110 　年　　10　　月　　13　　日
                  刑事第二十庭  審判長法　官  王復生
　　　　　　　　　　　　　　　　　　　法  官  張紹省
　　　　　　　　　　　　　　　　　　　法  官  蕭世昌
以上正本證明與原本無異。
不得再抗告。
                                      書記官  吳建甫
中　　華　　民　　國　　110 　年　　10　　月　　13　　日